【裁判字號】    90,台上,3319
【裁判日期】    900531
【裁判案由】    偽造有價證券
【裁判全文】
最高法院刑事判決                                九十年度台上字第三三一九號
    上  訴  人  甲○○即楊連松.
右上訴人因偽造有價證券案件，不服台灣高等法院中華民國八十八年三月三十日第二
審判決（八十七年度上訴字第一一九三號，起訴案號：台灣桃園地方法院檢察署八十
六年度偵字第四三○六號），提起上訴，本院判決如左：
    主  文
上訴駁回。
    理  由
按刑事訴訟法第三百七十七條規定：上訴於第三審法院，非以判決違背法令為理由，
不得為之，是提起第三審上訴，應以原判決違背法令為理由，係屬法定要件，如果上
訴理由狀未指摘原判決有何違法，自應認其上訴為違背法律上之程式，予以駁回。本
件原判決依憑告訴人匯豐汽車股份有限公司代理人曾前朗之指訴、證人吳宗烜、吳岳
駿、劉永華之證述及偽造支票影本暨退票理由單正本等證據資料，資以認定上訴人甲
○○有偽造有價證券犯行，因而維持第一審論處上訴人意圖供行使之用，而偽造有價
證券，累犯罪刑，已詳所憑證據與認定之理由，而以上訴人所辯經劉永華授權其使
用印章簽發支票，吳宗烜以屆期會軋入款項為由向其借票云云，不足採信，已於理由
內指駁綦詳，經核所為論均與卷內證據資料相符，從形式上觀察，並無違背法令之
情形存在。上訴意旨略以：系爭支票係中國農民銀行中壢分行發給其經營之仟傳有限
公司（下稱仟傳公司）之專用支票，其係仟傳公司法定代理人，自有權利簽發。原審
疏未調查該支票之專屬帳戶、戶名究係誰屬﹖上訴人對該支票有無簽發權﹖又吳宗烜
於原審坦承與其協議用印，於期前籌款存入帳戶，顯見蓋用劉永華印文為權宜之計，
縱未及籌款或補換印文，遭退票者亦仟傳公司，不會累及劉永華，應與偽造有價證券
罪之要件不合；如認構成偽造有價證券罪，吳宗烜應係共犯；原判決未採吳宗烜有利
於上訴人之陳述，亦未說明不採之理由；且既引用第一審判決書記載之事實、證據及
理由，卻未將第一審判決書作為必要附件，致認定偽造之支票內容不明，原判決有適
用法則不當、判決不備理由及應於審判期日調查之證據未予調查之違法云云。惟查：
上訴人係仟傳公司代表人，仟傳公司向中國農民銀行中壢分行領用之空白支票，上訴
人僅能以仟傳公司名義為發票人簽發支票，然其卻以劉永華為發票人，且證人劉永華
於偵審中迭次證稱並未同意上訴人簽發該支票，原審因認上訴人係無製作權之人，以
他人名義簽發支票，與偽造有價證券罪之構成要件相當，自無調查該支票帳戶之必要
，亦無適用法則不當可言。次按證據之憑信力如何，事實審法院依自由心證之原則，
本有斟酌取捨之權，苟其取捨，不違背經驗法則或論理法則，不得任意指為違法，而
據為適法之第三審上訴理由。原判決已明採信證人吳宗烜於偵查、一審陳稱上訴人
慮及其個人因有退票紀錄，復與告訴人間有車款未結，如用其名義開票，告訴人可能
不會接受，故於該支票之發票人欄「蓋別人之章」、「……他（指上訴人）開票時有
跟我說，他有欠匯豐的錢，如果用他的名義開票，匯豐可能不會接受，所以他開了一
張劉永華印文之支票……」（見一審卷第八十六頁背面）等語之理由，自係認吳宗烜
嗣後於原審改稱有與上訴人協商，先蓋仟傳公司股東印章，票到期時再到銀行換印章
云云不足採信，原判決之事實認定與證據取捨並無違背經驗法則或論理法則，縱未說
明不採吳宗烜所稱有與上訴人協商簽發支票等證言之理由，惟顯然於判決結果不生影
響，仍不得據為適法之第三審上訴理由。再刑事訴訟法第三百七十三條規定第二審判
決書，得引用第一審判決書所記載之事實、證據及理由，並無須將第一審判決書作為
第二審判決書附件之規定，原判決未引用第一審判決書作為附件，於法並無不合。上
訴意旨，置原判決明確論斷之事項於不顧，徒憑自己之說詞，重為事實上之爭執，任
意指摘原判決違背法令，殊不足據以辨認原判決已具備違背法令之形式，是本件上訴
顯屬違背法律上之程式，應予駁回。
據上論結，應依刑事訴訟法第三百九十五條前段，判決如主文。
中      華      民      國     九十     年      五      月    三十一    日
                              最高法院刑事第三庭
                                  審判長法官  陳  錫  奎
                                        法官  洪  清  江
                                        法官  李  伯  道
                                        法官  呂  丹  玉
                                        法官  惠  光  霞
      右正本證明與原本無異
                                              書  記  官
中      華      民      國     九十     年      六      月      六      日


司法院資訊處製作；財團法人民間司法改革基金會備份。
